【裁判字號】    98,交聲,1467
【裁判日期】    980811
【裁判案由】    交管條例聲異
【裁判全文】
臺灣板橋地方法院交通事件裁定        98年度交聲字第1467號
原處分機關  交通部公路總局臺北區監理所蘆洲監理站
異  議  人
即受處分人  甲○○
送達代收人  乙○○
上列異議人即受處分人因違反道路交通管理處罰條例案件，對於
交通部公路總局臺北區監理所蘆洲監理站民國98年6 月5 日以北
監蘆字第裁46-C00000000號裁決書所為之處分（原舉發案號：臺
北縣政府警察局98年2 月15日北縣警交字第C00000000 號），聲
明異議，本院裁定如下：
    主  文
異議駁回。
    理  由
一、原處分意旨略以：本件異議人即受處分人甲○○於民國98年
    2 月15日19時15分許，騎乘車號RE2-418 號輕型機車，行經
    臺北縣三重市○○街105 號前時，因有「酒後駕車（酒精濃
    度達每公升0.61毫克）」之違規行為，經臺北縣政府警察局
    三重分局慈福派出所執勤員警當場攔停，並測得呼氣中酒精
    含量高達每公升0.61毫克，即依道路交通管理處罰條例第35
    條第1 項第1 款規定，填製北縣警交字第C00000000 號舉發
    違反道路交通管理事件通知單依法舉發，並移送臺灣板橋地
    方法院檢察署偵辦後向本院聲請簡易判決處刑，嗣由原處分
    機關於98年6 月5 日以北監蘆字第裁46-C00000000號違反道
    路交通管理事件裁決書，依道路交通管理處罰條例第35條第
    1 項第1 款、第24條第1 項第2 款（裁決書漏載「第24條第
    1 項第2 款」，應予補充更正）規定，裁處罰鍰新臺幣（下
    同）45,000元，復因本院以98年度交簡字第1638號判決判處
    罰金40,000元確定後，異議人又於98年6 月5 日繳交4,000
    元，尚不足1,000 元，而命異議人繳納該差額，吊扣駕駛執
    照12個月，並施以道安講習等語。
二、異議意旨略以：其於98年2 月15日騎乘車號RE2-418 號輕型
    機車，被警察舉發酒後駕車之違規，疑因此要吊扣汽車駕照，
    惟其係騎乘機車，不應吊扣汽車駕照，爰依法聲明異議，請
    求撤銷原處分云云。
三、按汽車駕駛人有飲用酒類或其他類似物後其吐氣所含酒精濃
    度超過每公升0.25毫克或血液中酒精濃度超過百分之0.05以
    上者，不得駕車，道路交通安全規則第114 條第2 款定有明
    文；又按汽車駕駛人，駕駛汽車經測試檢定有酒精濃度超過
    規定標準者，處新臺幣15,000元以上60,000元以下罰鍰，並
    當場移置保管該汽車及吊扣其駕駛執照1 年，道路交通管理
    處罰條例第35條第1 項第1 款亦定有明文；再汽車駕駛人，
    有同法第35條第1 項規定之情形者，應接受道路交通安全講
    習，道路交通管理處罰條例第24條第1 項第2 款規定甚明。
四、經查：
  (一)異議人甲○○於上開時、地，騎乘車號RE2-418 號輕型機車
    ，行經臺北縣三重市○○街105 號前時，為警攔停，並對其
    進行呼氣酒精濃度測試，當場測得其呼氣酒精濃度高達每公
    升0.61毫克，超過法定標準，為臺北縣政府警察局三重分局
    慈福派出所執勤警員當場攔查舉發之事實，有臺北縣政府警
    察局北縣警交字第C00000000 號舉發違反道路交通管理事件
    通知單影本1 紙附卷可稽；又依「違反道路交通管理事件統
    一裁罰基準表」之規定，以駕駛人吐氣所含酒精濃度超過每
    公升0.55毫克（即0.55mg/l）之情形，機器腳踏車之駕駛人
    於期限內繳納或到案聽候裁決者，其最低罰鍰基準為45,000
    元，有該基準表在卷可查；再異議人業因同一行為，經本院
    以98年度交簡字第1638號判決判處罰金40,000元確定，異議
    人又於98年6 月5 日已繳交4,000 元，揆諸前開法律規定，
    原處分機關裁處異議人罰鍰45,000元，並命異議人繳納其中
    之差額1,000 元之罰鍰，於法有據。是本件異議人有前揭酒
    後駕車之違規事實，堪以認定。
  (二)按道路交通管理處罰條例第68條於94年12月14日修正公布，
    經行政院以95年2 月27日行政院院臺交字第0950082898號令
    核定自95年3 月1 日施行，該條修正後規定「汽車駕駛人，
    因違反本條例及道路交通安全規則之規定，受吊銷駕駛執照
    處分時，吊銷其持有各級車類之駕駛執照」，與修正前同條
    文相比較，係將「吊扣」駕駛執照處分效力擴及吊扣所持有
    之各級車類駕駛執照之規定刪除。考其修正理由，乃舊法將
    違規駕駛人所持有各級車類之駕駛執照一併吊扣失之過酷，
    影響人民工作及生活甚鉅，故依修正後規定，受吊扣駕駛執
    照處分時，不再吊扣其持有各級車類之駕駛執照，僅於受吊
    銷駕駛執照處分時，始吊銷其持有各級車類之駕駛執照。因
    此，當行為人有前揭道路交通管理處罰條例第35條第1 項第
    1 款所規定之違規行為，而須吊扣駕駛執照時，僅能吊扣行
    為人當時駕駛該違規車輛所憑之駕駛執照，而不得吊扣該違
    規行為人所持有、與駕駛違規車輛無關之其他各級車類駕駛
    執照。是以道路交通管理處罰條例第35條第1 項第1 款所規
    定之「吊扣駕駛執照」，係指「吊扣駕駛人酒後違規駕駛時
    ，駕駛該違規車輛所憑之駕駛執照」，亦即已領有輕型機車
    駕駛執照者，酒後違規駕駛輕型機車時，所吊扣者即係該駕
    駛者之輕型機車駕駛執照，不得吊扣該駕駛者所領有之其他
    汽車或機車駕駛執照，惟因取得高一級車類之駕駛資格者，
    得駕駛較低級車類之車輛，因此當未領有較低級駕駛執照者
    ，依憑其所領有之較高級駕駛執照，酒後違規駕駛較低級之
    車輛時，自仍應吊扣其駕駛該違規車輛所憑之較高級駕駛執
    照（如已領有普通重型機車駕駛執照者，得駕駛輕型機車，
    當僅領有普通重型機車駕駛執照之人，於未領有輕型機車駕
    駛執照之情形下，依憑該普通重型機車駕駛執照，酒後違規
    駕駛輕型機車時，即應吊扣其駕駛該輕型機車所憑之普通重
    型機車駕駛執照。又如已領有職業大客車駕駛執照者，得駕
    駛輕型機車，當僅領有職業大客車駕駛執照之人，於未領有
    其他機車駕駛執照之情形下，依憑該職業大客車駕駛執照，
    酒後違規駕駛輕型機車時，亦應吊扣其駕駛該輕型機車所憑
    之職業大客車駕駛執照），如此始符道路交通安全規則第61
    條第1 項及道路交通管理處罰條例第35條第1 項第1 款、第
    68條規定之意旨。本件異議人於76年7 月16日考領普通自小
    客車駕駛執照，有汽車駕照基本資料1 份在卷可稽，依道路
    交通安全規則第61條第1 項第4 款之規定，異議人即得憑此
    駕駛執照騎乘輕型機器腳踏車。而異議人為本件酒後違規駕
    駛輕型機車時，係依憑其所考領之普通自小客車駕駛執照，
    作為其騎乘車號RE2-418 號輕型機車之憑證，揆諸上開說明
    ，異議人持普通自小客車駕駛執照騎乘輕型機車，該普通自
    小客車駕駛執照即等同輕型機車駕駛執照，是原處分機關對
    於異議人之酒後駕車違規行為，裁處吊扣異議人騎乘車號RE
    2-418 號輕型機車所憑之普通自小客車駕駛執照1 年，於法
    並無違誤，異議人前開所辯，洵無可採。
五、綜上所述，本件異議人確有於前述時、地酒後駕車之違規行
    為甚明。從而，原處分機關依據裁處時之道路交通管理處罰
    條例第35條第1 項第1 款、第24條第1 項第2 款之規定，裁
    處罰鍰45,000元，復因本院以98年度交簡字第1638號判決判
    處罰金40,000元確定後，異議人又於98年6 月5 日繳交4,00
    0 元，尚不足1,000 元，而命異議人繳納該差額，吊扣其普
    通自小客車駕駛執照12個月，並施以道安講習，於法核無不
    合，本件異議為無理由，應予駁回。
據上論斷，應依道路交通案件處理辦法第19條，裁定如主文。
中    華    民    國    98    年    8     月    11    日
                  交通法庭      法  官    許必奇
以上正本證明與原本無異。
如不服本裁定應於送達後5 日內向本院提出抗告狀。
                                書記官    金和國
中    華    民    國    98    年    8     月    11    日


司法院資訊處製作；財團法人民間司法改革基金會備份。
